最高法院刑事判決　　　　　　　　　　　　　　　　　　九十三年度台上字第一號
　　上　訴　人　甲○○
　　　　　　　　　　　　已死.
　　　　　　　　乙○○
　　右　一　人
　　選任辯護人　王治魯律師
右上訴人等因偽造有價證券案件，不服台灣高等法院中華民國九十年六月十九日第二
審判決（八十九年度上訴字第一一五二號，起訴案號：台灣台北地方法院檢察署八十
六年度偵字第一四六０四、一八五七０號），提起上訴，本院判決如左：
    主  文
原判決關於甲○○部分撤銷。
右開撤銷部分公訴不受理。
其他上訴駁回。
    理  由
一撤銷改判（即甲○○）部分
按被告死亡者，應諭知不受理之判決，刑事訴訟法第三百零三條第五款定有明文。又
被告在第二審法院判決後上訴第三審法院中死亡者，依同法第三百九十四條第一項但
書、第三百九十三條第五款、第三百九十八條第三款、第三百八十七條規定，第三審
之審判亦有上開條款之適用，且為第三審得依職權調查之事項。本件上訴人即被告甲
○○因偽造有價證券案件，不服原審維持第一審論處其以共同偽造有價證券罪刑之判
決，於民國九十年七月十七日具狀提起上訴後，已於九十一年八月二十一日死亡，有
桃園縣八德市戶政事務所於九十二年十二月二十二日，以桃德戶字第０九二０００七
二三０號函送本院之除戶戶籍謄本可稽。依首開說明，自應由本院將原判決關於上訴
人甲○○部分撤銷，另為不受理之諭知。
二上訴駁回（即乙○○）部分
按刑事訴訟法第三百七十七條規定：上訴於第三審法院，非以判決違背法令為理由，
不得為之。是提起第三審上訴，應以原判決違背法令為理由，係屬法定要件，且必須
依據卷內資料為具體之指摘，並足據以辨認原判決已具備違背法令之形式，始屬相當
。本件原判決認上訴人乙○○與甲○○（如前述）、方連起（民國十三年四月十四日
生，已於八十六年五月間死亡）及李本祥（民國前三年二月十三日生，已於八十八年
十二月二十九日死亡）等人共犯行使偽造私文書、行使偽造公文書、行使偽造特種文
書（身分證）、使公務員登載不實、詐欺取財未遂、意圖供行使之用而偽造有價證券
等罪，因而維持第一審依牽連犯之規定，從一重論上訴人乙○○以共同意圖供行使之
用，而偽造有價證券罪，累犯，處有期徒刑參年拾月部分之判決，駁回該上訴人之第
二審上訴。業已敘明所憑之證據及其認定上訴人乙○○與各該共犯之間，有犯意之聯
絡及行為之分擔之理由。而以上訴人乙○○否認犯罪，辯稱：因方連起向伊借錢共新
台幣八百多萬元，嗣方連起表示所借之錢係轉借予名為「蘇金福」者，俟「蘇金福」
出售一筆土地之後，即可還款等語，伊始要求查看「蘇金福」之不動產資料，並陪同
「蘇金福」至地政機關申請補發土地所有權狀；又原判決所指之偽造之本票係共犯甲
○○轉交予伊，伊不知該自稱「蘇金福」者係李本祥所冒充，本件相關之案情伊事先
均不清楚云云，為卸責之詞，不足採信，亦已依憑卷證資料，在理由內詳加指駁。從
形式上觀察，原判決並無違法情形存在。上訴人乙○○上訴意旨略稱：(一)、原審未命
上訴人與共犯甲○○對質，遽行判決，自有違誤；(二)、證人鄧水龍雖證實該自稱「蘇
金福」者，係由李本祥所冒充，然全案並無李本祥之傳訊筆錄，原判決顯有調查職責
未盡之違法；(三)、上訴人確未參與本件犯行，被訴之犯罪事實並無積極明確之證據可
憑，原審率為不利於上訴人之判決，難謂適法等語。惟按：(一)、是否命共犯對質，係
事實審法院得依職權自由裁酌之事項。本件原審縱未命上訴人乙○○與共犯甲○○對
質，然上訴意旨既未具體指明原審經綜合其證據調查所得之心證，而為判斷之結果，
究竟有何違反經驗法則或論理法則之情形，自不得任意指摘而據以提起第三審上訴。
(二)、刑事訴訟法第三百七十九條第十款所稱應於審判期日調查之證據，係指足為認定
事實或適用法律之基礎，且在客觀上非不能或不易調查之證據而言，如屬客觀上無從
調查之證據，即不相當。經查共犯李本祥業於證人鄧水龍在原審八十九年十二月二十
日調查期日，到庭證實其身分前之八十八年十二月二十九日即已死亡，此有台北市政
府警察局於九十年一月二十日以北市警戶字第九０二一一六五六００號函檢送之李本
祥口卡片影本在卷可稽（見原審卷第九十六頁、第一一三頁），顯無到庭應訊之可能
性，自非上述情形之證據。原審未為無謂之傳喚，不能認有前開第十款之違法情事，
上訴意旨妄加指摘，亦非適法之第三審上訴理由。其餘上訴意旨，經核係置原判決所
為明白論斷於不顧，仍持已為原判決指駁之陳詞再事爭辯，及對於事實審法院取捨證
據與自由判斷證據證明力之職權行使，徒以自己之說詞，泛指其為違法，均難認已符
合首揭法定之第三審上訴要件。其上訴違背法律上之程式，應予駁回。
據上論結，應依刑事訴訟法第三百九十七條、第三百九十八條第三款、第三百八十七
條、第三百零三條第五款、第三百九十五條前段，判決如主文。
中　　　華　　　民　　　國　　九十三　　年　　　一　　　月　　　七　　　日
                              最高法院刑事第九庭
                                  審判長法官  林　增　福
                                        法官  邵　燕　玲
                                        法官  陳　世　雄
                                        法官  惠　光　霞
                                        法官  謝　俊　雄
      右正本證明與原本無異
                                              書  記  官
中　　　華　　　民　　　國　　九十三　　年　　　一　　　月　　　九　　　日
                                                                      ｍ
